臺灣橋頭地方法院民事判決
111年度岡簡字第253號
原      告  黃國隆  
            蔡昇廷  
共      同
訴訟代理人  林宏政律師
被      告  曾高明  

訴訟代理人  黃苙荌律師（111年9月2日解除委任）
上列當事人間因請求損害賠償事件，本院於民國111年9月1日言
詞辯論終結，判決如下：
　　主　文
被告應給付原告黃國隆新臺幣3,350元，及自民國111年5月19日
起至清償日止，按週年利率百分之五計算之利息。
被告應給付原告蔡昇廷新臺幣3,400元，及自民國111年5月19日
起至清償日止，按週年利率百分之五計算之利息。
原告其餘之訴駁回。
訴訟費用被告負擔十分之一，餘由原告負擔。
本判決原告勝訴部分得假執行。
原告其餘假執行之聲請駁回。
　　事實及理由
一、原告起訴主張：
　　被告於民國109年4月29日17時許，在高雄市○○區○○路000巷0
    0○0號及25號前道路，因同巷23號空地停車問題與原告黃國
    隆發生爭執，其徒手拉扯原告黃國隆胸口衣領，致黃國隆跌
    倒在地而受有右手腕處擦傷（下稱系爭黃國隆傷害）。原告
    蔡昇廷，訴外人劉正男因見被告將原告黃國隆壓制在地，遂
    分別以徒手勒住、環抱或拉扯曾高明頸部、胸部、肩膀、手
    臂及腋下之方式架離被告，過程中被告另以口咬原告蔡昇廷
    左手，致其受有左手腕咬傷之受傷（下稱系爭蔡昇廷傷害）
    。原告黃國隆、蔡昇廷因此各支出新臺幣（下同）350元、4
    00元之醫療費用，並各受有20萬元之精神損害。為此，爰依
    侵權行為損害賠償之法律關係提起本件訴訟等語，並聲明：
    ㈠被告應給付原告黃國隆200,350元，及自起訴狀繕本送達被
    告之翌日起至清償日止，按週年利率百分之5計算之利息。㈡
    被告應給付原告蔡昇廷200,450元，及自起訴狀繕本送達被
    告之翌日起至清償日止，按週年利率百分之5計算之利息。㈢
    願供擔保請准宣告假執行。
二、被告則以：
　㈠被告並未傷害原告黃國隆，此可由刑案中比對原告黃國隆歷
    次證詞及相關證人證詞而明。縱如刑案中所認定之事實，被
    告確實有拉原告黃國隆之衣領，惟原告黃國隆所以跌倒，係
    因原告蔡昇廷及訴外人劉正男拉扯所致。再退步言，縱原告
    黃國隆跌倒，係因被告拉扯衣領所致，此亦係被告為防衛自
    己之身體權、健康權之掙扎拉扯過程導致，依民法149條規
    定，毋庸負損害賠償責任。若法院認被告就此須負損害賠償
    責任，因原告黃國隆就其損害之發生與有過失，應依民法21
    7條規定，減輕損害賠償責任。
　㈡被告雖有咬傷原告蔡昇廷之行為，惟此系基於保全被告生命
    權及健康權之行為，依民法149條規定，依民法149條規定，
    毋庸負損害賠償責任。若法院認被告就此須負損害賠償責任
    ，因原告蔡昇廷就其損害之發生與有過失，應依民法217條
    規定，減輕損害賠償責任。　
　㈢並均聲明：原告之訴駁回。如受不利判決，願供擔保，免為
    假執行。　
三、本院之判斷：
　㈠原告主張因被告前揭行為致其受有傷害之事實，業據其提出
    診斷證明書、醫療費用收據為證（本院卷15-25頁），且被
    告因本件傷害犯行，經本院以110年度訴字第124號刑事判決
    有罪確定等情，業據本院依職權調閱前開刑事卷宗核閱無誤
    。被告雖以前詞置辯，惟被告於前開時、地徒手拉扯原告黃
    國隆胸口衣領，致原告黃國隆跌倒在地而受有右手腕處擦傷
    之事實，業經刑事案件審理中，經詰問、比對相關證人之證
    詞而認定明確，有該判決在卷可憑（本院卷第71-73頁）；
    另被告傷害原告黃國隆、蔡廷昇部分，非屬正當防衛行為，
    亦經上開判決詳細說明。無本院細核該判決，就各該證人證
    詞之推論，並無有違事理或常情之處；就何以不成立正當防
    衛之說明，本院亦認與法律規定相符，被告猶否認傷害黃國
    隆，且所為屬正當防衛等語，實無可採。
  ㈡按因故意或過失，不法侵害他人之權利者，負損害賠償責任
    ；不法侵害他人之身體、健康、名譽、自由、信用、隱私、
    貞操、或不法侵害其他人格法益而情節重大者，被害人雖非
    財產上之損害，亦得請求賠償相當之金額，民法第184條第1
    項及第195條第1項分別定有明文。本件被告對原告為前揭侵
    權行為，自應對其負損害賠償責任，茲就原告請求之項目分
    別審酌如下：
  ⒈醫療費用部分：
　　原告黃國隆、蔡昇廷主張因被告前揭侵權行為而支出醫療費
　　用各350元、400元，業據其提出醫療費用收據為證（見本院
　　卷第15-17頁、21-23頁），且為被告所不爭執，自應准許。
  ⒉精神慰撫金部分：
    按慰撫金之多寡，應斟酌雙方之身分、地位、資力與加害程
　　度，及其他各種情形核定相當之數額，該金額是否相當，自
　　應依實際加害情形與被害人所受之痛苦及雙方之身分、地
　　位、經濟狀況等關係決定之（最高法院51年臺上字第223號
　　判例參照）。本件被告對原告所為前揭侵權行為，既已侵害
　　原告之身體健康，則被告自應對原告負精神上之損害賠償責
　　任。經查，原告黃國隆為國中肄業，職業工；原告蔡昇廷為
　　高中畢業，職業工、被告為碩士畢業，從事業務工作（以上
　　見影警卷詢問筆錄受訊問人資料）及兩造之財產狀況（見兩
　　造稅務電子閘門財產所得調件明細表，併審酌原告何以受傷
　　之原因、受傷之情形、所受精神上痛苦之程度、兩造之身
　　分、地位、經濟能力等一切情狀，認原告各請求被告賠償精
　　神慰撫金20萬元，尚屬過高，應各以3,000元為適當，逾此
　　範圍之請求，則不應准許。
  ⒊綜上，原告黃國隆得請求被告賠償之金額應為3,350元（計算
    式為：3,000元＋350元＝3,350元）；原告蔡昇廷得請求被告
    賠償之金額應為3,400元（計算式為：3,000元＋400元＝3,400
    元）。
　⒋末按損害之發生或擴大，被害人與有過失者，法院得減輕賠
    償金額或免除之，民法第217條第1項亦定有明文。又雙方互
    毆乃雙方互為侵權行為，與雙方行為為損害之共同原因者有
    別，無民法第217條過失相抵原則之適用。查本件兩造互有
    傷害行為，已認定如前，揆諸上開說明，兩造既互為侵權行
    為，自無民法第217條過失相抵原則之適用甚明，是被告抗
    辯原告應負與有過失責任云云，即無可取。　
四、末按給付無確定期限者，債務人於債權人得請求給付時，經
    其催告而未為給付，自受催告時起，負遲延責任，其經債權
    人起訴而送達訴狀，或依督促程序送達支付命令，或為其他
    相類之行為者，與催告有同一之效力，遲延之債務，以支付
    金錢為標的者，債權人得請求依法定利率計算之遲延利息，
    應付利息之債務其利率未經約定，亦無法律可據者，週年利
    率為百分之5，民法第229第2項、第233條第1項前段、第203
    條分別有明文規定。綜上所述，原告黃國龍、蔡昇廷依據侵
    權行為損害賠償之法律關係請求被告各給付3,350元、3,400
    元，及均自刑事附帶民事起訴狀繕本送達被告之翌日即111
    年5月19日（見本院卷33頁送達證書）起至清償日止，按週
    年利率百分之5計算之利息，為有理由，應予准許。逾此部
    分之請求，即屬無據，應予駁回。　　
五、本件係就民事訴訟法第427條訴訟適用簡易程序所為被告敗
    訴之判決，依同法第389條第1項第3款規定，就原告勝訴部
    分，應依職權宣告假執行，原告聲明願供擔保請准宣告假執
    行，核無必要。至於原告敗訴部分，其假執行之聲請，已失
    所附麗，應併予駁回。
六、訴訟費用負擔之依據：民事訴訟法第79條。
中　　華　　民　　國　　111 　年　　9 　　月　　15　　日
    　　　　　　　岡山簡易庭  法    官  林揚奇 
以上正本係照原本作成。
如不服本判決，應於送達後20日內，向本院提出上訴狀並表明上
訴理由，如於本判決宣示後送達前提起上訴者，應於判決送達後
20日內補提上訴理由書（須附繕本）。
中　　華　　民　　國　　111 　年　　9 　　月　　15　　日
                              書 記 官  陳麗如